臺灣臺南地方法院民事判決　　　　　　90年度訴字第1578號
原　　　告　乙○○
訴訟代理人　李孟哲律師
被　　　告
即　破產人　國產汽車股份有限公司
破產管理人　張沐芝律師
　　　　　　陳正三會計師
前當事人間請求返還價金事件，本院判決如下：
    主      文
原告之訴及假執行之聲請均駁回。
訴訟費用由原告負擔。
    事實及理由
甲、程序方面：
  一、按「當事人受破產之宣告者，關於破產財團之訴訟程序，
      在依破產法有承受訴訟人或破產程序終結以前當然停止。
      」、「第一百六十八條至第一百七十二條及前條所定之承
      受訴訟人，於得為承受時，應即為承受之聲明。他造當事
      人，亦得聲明承受訴訟。」民事訴訟法第174條、第175條
      分別定有明文。經查：被告國產汽車股份有限公司業經台
      灣台北地方法院於民國94年10月28日以88年度破字第60號
      民事裁定宣告破產， 嗣後該院又以94年度執破字第7號選
      任張沐芝律師、陳正三會計師二人為被告公司之破產管理
      人，業經被告國產汽車股份有限公司之重整代表人提出台
      灣台北地方法院89年度整字第1號 暨88年度破字第60號民
      事裁定影本一份為憑，且被告國產汽車股份有限公司之破
      產管理人張沐芝律師、陳正三會計師並提出台灣台北地方
      法院94年度執破字第7號民事裁定影本一份附卷可稽， 而
      破產管理人張沐芝律師、陳正三會計師 已於96年1月18日
      具狀聲明承受訴訟，有該聲明承受訴訟狀在卷可參。按之
      上開規定，本件由破產管理人張沐芝律師、陳正三會計師
      二人聲明承受訴訟，自無不合，應予准許，合先敘明。
乙、實體方面：
  一、原告之訴，依其所訴之事實，在法律上顯無理由者，法院
      得不經言詞辯論，逕以判決駁回之， 民事訴訟法第249條
      第2項定有明文。
  二、本件原告主張略以︰
    (一)87年8月3日，被告國產汽車股份有限公司之高級營業員陳
      玉如偕同第三人林秀慧 向原告招攬購買BENZ E320小自客
      車乙台， 車款言明為新台幣（下同）275萬元，並應允同
      年8月7日交車，但要求原告車款須於8月6日付清。另外，
      原告有意再購買其他車種，乃於同日簽發票期分別為83年
      8 月6日、83年8月7日， 面額分別為500,000元、850,000
      元、850,000元、800,000元之支票四張， 票款合計300萬
      元（其中超出之25萬元預作購買其他車種之用）交予陳玉
      如等二人。陳玉如於收受原告交付之支票後，當場開立所
      謂「交車單」予原告，並言明87年8月3日訂車，同年8月6
      日付款，同年8月7日交車等語。
    (二)同年8月7日，陳玉如向原告稱新車無法於當日（8月7日）
      交付，交車時間需改在8月13日， 同日上午並持前揭面額
      為800,000元之支票至原告住處， 請原告支付現金，為此
      原告又開立票期為87年8月7日， 面額700,000元之即期支
      票交給陳玉如等二人，再委由原告之會計吳朿婉至銀行提
      領現金全數交予彼等， 另彼等再將前揭面額為800,000元
      之支票返還原告，以上原告交付之車款合計290萬元。
    (三)嗣陳玉如一再拖延交車，原告屢屢追索，陳玉如承諾同月
      18日可交車，並再出具被告公司「交車單乙紙」，其上載
      明「八月十六日付款，八月十八日交車」等語，另換回原
      於8月3日出具之「交車單」，惟迄今仍未履行交車義務。
    (四)按物之出賣人，負交付其物於買受人，並使其取得該物所
      有權之義務，民法第348條定有明文， 本件陳玉如係被告
      公司營業員，負責銷售車輛、簽訂契約，及收受款項之工
      作，是陳玉如與原告簽訂本件買賣契約對被告自生效力。
      惟被告公司拒絕履行前揭買賣契約交付車輛移轉所有權之
      義務， 原告前於90年7月17日以台南市中正郵局五支局第
      1105號存證信函定期催告履行，惟仍遭拒絕，則依民法第
      254條規定，原告自得解除契約， 是原告爰將本起訴狀繕
      本送達被告公司為解除契約之意思表示， 並依民法第259
      條規定， 請求被告公司返還290萬元及自受領時起至清償
      日止之利息。
    (五)綜上，爰提出交車單影本一紙、存證信函影本一份、回執
      聯影本二紙為證， 請求判決1.被告應給付原告新台幣290
      萬元，及自87年8月7日起至清償日止，按年息百分之五計
      算之利息，2.訴訟費用由被告負擔，及3.原告願供擔保，
      請准宣告假執行云云。
  三、按對於破產人之債權，在破產宣告前成立者，為破產債權
      ；破產債權，非依破產程序，不得行使；法院為破產宣告
      時，應公告左列事項：…五破產人之債權人，應於規定期
      限內向破產管理人申報其債權，其不依限申報者，不得就
      破產財團受清償， 破產法第98條、第99條、第65條第1項
      第5款分別定有明文。 經查，姑不論原告前揭主張是否屬
      實，惟原告所受之損害係發生於87年間，是縱其對被告國
      產汽車股份有限公司有返還價金債權，其債權亦係發生在
      台北地方法院於89年3月2日 以89年度整字第1號裁定准許
      被告國產汽車股份有限公司重整及台北地方法院於94年10
      月28日以88年度破字第60號裁定宣告被告國產汽車股份有
      限公司破產之前，則原告對被告之系爭債權為重整債權，
      亦為破產債權，應無疑義。查本院於被告國產汽車股份有
      限公司重整人甲○○陳報國產汽車股份有限公司業經台北
      地方法院宣告終止重整並宣告破產時，即已將該陳報狀繕
      本送達原告以告知被告已遭宣告破產之情，惟原告未依破
      產程序申報債權，經被告國產汽車股份有限公司之破產管
      理人張沐芝律師、陳正三會計師陳報「……次按，台北地
      方法院94年度執破字第7號民事裁定， 破產債權人應自95
      年1月2日起至95年2月24日止向破產管理人申報債權。 查
      本件原告乙○○並未於上開期日為申報，是依破產法第65
      條第1項第5款、第98條、第99條之規定，原告不得就破產
      財團受清償」 等語，有95年6月16日民事陳報狀一紙在卷
      可稽。是原告之債權因其未依破產程序行使權利而消滅，
      故其訴顯無理由。爰依民事訴訟法第249條第2項規定，不
      經言詞辯論逕以判決駁回之；又原告之請求既無理由，則
      其假執行之聲請即失所依附，亦應予駁回。
丙、結論：依民事訴訟法第249條第2項、第78條，判決如主文。
中　　華　　民　　國　　96　　年　　4 　　月　　18　　日
                      家事法庭    法　官　王 獻 楠
以上正本係照原本作成。
如對本判決上訴，須於收受判決正本送達後20日內向本院提出上
訴狀（附具繕本），並繳納上訴費。
中　　華　　民　　國　　96　　年　　4 　　月　　18　　日
                                  書記官　黃 心 怡
